臺灣基隆地方法院刑事判決　　　　　　　 94年度訴字第915號
公　訴　人　臺灣基隆地方法院檢察署檢察官
被　　　告　甲○○
上列被告因毒品危害防制條例案件，經檢察官提起公訴（94年度
毒偵字第2754號），被告並為有罪陳述，本院合議庭乃裁定由受
命法官獨任以簡式審判程序進行審理，並判決如下：
    主  文
甲○○施用第一級毒品，累犯，處有期徒刑柒月。扣案之第一級
毒品海洛因毛重零點肆公克，沒收銷燬之；注射針筒貳支，沒收
之。
    事  實
一、甲○○前因違反毒品危害防制條例案件，經本院於民國93年
    9 月1 日，以93年度基簡字第697 號判處有期徒刑六月確定
    ，於93年12月16日易科罰金執行完畢。
二、甲○○前因施用毒品案件，經觀察、勒戒後，認無繼續施用
    毒品之傾向，於90年3 月14日經釋放出所，並由臺灣基隆地
    方法院檢察署檢察官於90年3 月12日，以90年度毒偵字第17
    7 號為不起訴處分確定。
三、甲○○猶不思戒除毒癮，於觀察、勒戒執行完畢後五年以內
    ，又基於施用第一級毒品海洛因之犯意，於94年10月5 日下
    午5 、6 時許，在基隆市○○區○○街18號其住處，以將稀
    釋後之海洛因置入注射針筒內再持以施打血管之方式，施用
    第一級毒品海洛因1 次。嗣為警於94年10月6 日下午1 時15
    分許，在基隆市○○街14巷口盤查查獲，並扣得甲○○所有
    之第一級毒品海洛因毛重0.4 公克及注射針筒2 支，經採其
    尿液送驗，結果呈嗎啡（海洛因代謝後尿液檢出成份）陽性
    反應，始知上情。
四、案經基隆市警察局第一分局移送臺灣基隆地方法院檢察署檢
    察官偵查起訴。
    理  由
壹、程序事項
    本案被告甲○○所犯者非為死刑、無期徒刑、最輕本刑為三
    年以上有期徒刑之罪或高等法院管轄第一審案件，其於準備
    程序進行中，先就被訴事實為有罪之陳述，經告知其簡式審
    判程序之旨，並聽取公訴人、被告之意見後，本院業已依刑
    事訴訟法第二百七十三條之一第一項規定，裁定由受命法官
    獨任以簡式審判程序進行本案之審理。
貳、實體事項
一、前揭事實業據被告甲○○於本院審理時坦承不諱，並有被告
    所有之第一級毒品海洛因毛重0.4 公克及注射針筒2 支扣案
    暨基隆市警察局第四分局查獲涉嫌毒品危害防制條例毒品初
    步鑑驗報告單正本1 紙在卷可佐；而被告為警查獲後所採集
    之尿液檢體，經基隆市警察局第四分局送請臺灣尖端先進生
    技醫藥股份有限公司分別以酵素免疫分析法為初步篩檢、以
    氣相層析質譜儀法為確認檢驗之結果，呈嗎啡（海洛因代謝
    後尿液檢出成份）陽性反應，此有臺灣尖端先進生技醫藥股
    份有限公司94年10月21日濫用藥物檢驗報告正本1 紙暨基隆
    市警察局第四分局偵辦毒品案件尿液檢體對照表正本各1 件
    在卷可考；參之以酵素免疫分析或薄層定性分析等方式為初
    步篩檢者，檢驗結果雖有相當程度偽陽性之可能，然以氣（
    液）相層析、質譜分析之儀器為交叉確認者，檢驗結果出現
    偽陽性之機率則極低，因而具有公信力，核足為對涉嫌人不
    利之認定；暨一般人注射海洛因經體內吸收代謝約30分鐘以
    後，乃轉換以嗎啡為主要成份（主要型態），陸續隨尿液排
    出體外，並以最初6 至12小時之排泄量最多。若以日計，約
    有80% 之毒品代謝物（嗎啡），可在注射後24小時以內隨尿
    液排出體外，至其他剩餘劑量則可在數日內分別隨尿液排出
    體外。此並曾經法務部調查局以90年4 月12日陸(一)字第90
    133335號函釋在案。勾稽以觀，足見被告自白施用第一級毒
    品海洛因之情節，與事實相符，堪可採信。又被告前因施用
    毒品案件，經觀察、勒戒後，認無繼續施用毒品之傾向，於
    90年3 月14日經釋放出所，並由臺灣基隆地方法院檢察署檢
    察官於90年3 月12日，以90年度毒偵字第177 號為不起訴處
    分確定等情，亦有臺灣高等法院被告前案紀錄表、前揭不起
    訴處分書附卷可考。綜上所陳，本案事證明確，被告於觀察
    、勒戒執行完畢後，五年以內再犯施用毒品之犯行，堪可認
    定，應依法論科。
二、論罪科刑：
  (一)查海洛因、安非他命類分別係毒品危害防制條例所列管之第
    一級、第二級毒品，此為該條例第二條第二項第一款、第二
    款所明定。按犯毒品危害防制條例第十條之罪（施用毒品罪
    ）者，檢察官應聲請法院裁定，令被告入勒戒處所觀察、勒
    戒，經勒戒處所陳報，認受觀察、勒戒人無繼續施用毒品傾
    向者，應即釋放，並為不起訴之處分；認有繼續施用毒品傾
    向者，即應聲請法院裁定令入戒治處所強制戒治，俟強制戒
    治期滿釋放，再為不起訴之處分。惟依上揭規定觀察勒戒或
    強制戒治執行完畢釋放後，五年內再犯毒品危害防制條例第
    十條之罪（施用毒品罪）者，檢察官即應依法追訴，毒品危
    害防制條例第二十條第一項、第二項、第二十三條第二項分
    別定有明文。
  (二)核被告於觀察、勒戒執行完畢後，五年以內再犯施用第一級
    毒品海洛因之行為，係犯毒品危害防制條例第十條第一項之
    施用第一級毒品罪。被告持有第一級毒品海洛因之低度行為
    ，應為施用第一級毒品之高度行為所吸收，不另論罪。起訴
    書雖誤繕被告施用毒品之時間及地點，然此業據蒞庭檢察官
    於未變動其社會基本事實同一性之前提下，當庭更正如本院
    事實之所載，本於檢察一體之原則，本院自應以蒞庭檢察官
    所到庭更正者，為起訴所指之犯罪時間及地點；是本案自不
    生如起訴書所載之連續犯論罪問題，亦不生應不另為無罪諭
    知之問題。末查，被告曾有如前所述之犯罪科刑及刑之執行
    情形，此有臺灣高等法院被告前案紀錄表在卷可稽，其於有
    期徒刑執行完畢後，五年以內再犯本起最重本刑有期徒刑以
    上之罪，為累犯，應依刑法第四十七條規定，加重其刑。本
    院審酌被告犯罪之動機、吸食頻率、曾有施用毒品之前科仍
    不知戒除，惟慮及其犯後坦承犯行、所犯乃戕害自己身心健
    康，尚未危及他人等一切情狀，量處如主文所示之刑。
  (三)扣案白粉，毛重0.4 公克，核屬毒品危害防制條例所明定列
    管之第一級毒品海洛因，此除據被告敘明在卷，並有基隆市
    警察局第四分局查獲涉嫌毒品危害防制條例毒品初步鑑驗報
    告單正本1 紙在卷可佐，應依毒品危害防制條例第十八條第
    一項前段規定，宣告沒收併銷燬之。至扣案注射針筒2 支，
    為被告所有供施用第一級毒品海洛因之所用，且均非專供施
    用毒品之器具，此除據被告供明無誤，並經本院當庭勘驗屬
    實，製有勘驗筆錄在卷可考，爰依刑法第三十八條第一項第
    二款之規定，併為沒收之諭知。
據上論斷，應依刑事訴訟法第二百七十三條之一第一項、第二百
九十九條第一項前段，毒品危害防制條例第二十三條第二項、第
十條第一項、第十八條第一項前段，刑法第十一條、第四十七條
、第三十八條第一項第二款，判決如主文。
本案經檢察官乙○○到庭執行職務。
中　　華　　民　　國　　94　　年　　11　　月　　25　　日
                  刑事第三庭法  官　王慧惠
以上正本證明與原本無異。
對於本件判決如有不服，應於收受送達後10日內，向本院提出上
訴書狀，上訴於臺灣高等法院，並按他造當事人之人數附具繕本
。
中　　華　　民　　國　　94　　年　　11　　月　　25　　日
                           書記官  王一芳
附錄本案論罪法條：
毒品危害防制條例第10條第1項
施用第一級毒品者，處 6 月以上 5 年以下有期徒刑。
